臺灣高等法院民事裁定　　　　　　　　　95年度抗字第1774號
抗　告　人　甲○○
上列抗告人與相對人社團法人台灣音樂著作權人聯合總會間假處
分事件，對於中華民國95年11月21日臺灣臺北地方法院95年度裁
全字第15164號裁定，提起抗告，本院裁定如下：
    主  文
抗告駁回。
抗告費用由抗告人負擔。
    理  由
一、抗告人於原法院聲請意旨略以：伊為相對人之會員暨第3屆
    常務監察人，監察人任期自西元2005年2月起至2008年2 月
    止。伊善盡職務於民國95年4、5、6月出具財務報告審查意
    見書予相對人全體董事及監察人，其中包含95年4月份對特
    定會員之補助未依支領程序，數額違反常情；95年5月份就
    未要求領取獎金者依稅法出具相關憑證、就第三人欠繳之使
    用費未積極催繳、相關會務未遵守利益迴避原則、董事長兼
    秘書長顯違反章程、依章程應分配會員之報酬未善盡公開義
    務；95年6月份就董事長車馬費及特支費之支領程序不符章
    程規定且疑有偽造董事會會議紀錄之嫌、董事長兼任會務、
    業務工作已違章程規定等事項提出審查意見書。詎相對人並
    未具體回應或改善，反而以伊嚴重影響相對人聲譽為由，於
    95年7月19日召開第3屆第15次董事會會議，由全體出席董事
    決議停止伊會員權利至本屆結束，並依其章程第15條第4項
    之規定，解除伊監察人之職務並指派會員李旦生遞補為監察
    人，允其自行召開監察人會議另選常務監察人，致伊喪失常
    務監察人身份而不能繼續監督會務。爰依民事訴訟法第532
    條第1項、第538條第1項規定，請求命相對人應容認抗告人
    享有會員之各項權利並繼續擔任執行第3屆常務監察人職務
    等語。原法院經審查後，以抗告人並未釋明其係依民事訴訟
    法第532條或第538條規定聲請假處分，及所爭執之法律關係
    為何，不符合前2條之要件；另相對人董事會違反章程，決
    議停止抗告人會員權利及解除常務監察人職務，均屬本案有
    無理由之問題；而會員如有相對人章程第10條之情形之一者
    ，經董事會決議得停止會員權利，抗告人並未釋明相對人未
    依規定召集會議停止其會員權利，或其會員權益受何具體損
    害及是否重大，及衡量相對人所陳，如准許假處分其將受有
    新台幣（下同）3,500餘萬元損失，高於抗告人所受損害；
    又相對人組織之各項會議均採多數決，抗告人並非唯一且獨
    任之監督者，抗告人未釋明其不參與會議，其個人或組織受
    有何具體損害及急迫危險，不能以抗告人不能出席會議表達
    意見，遽以認定受有發生重大損害或急迫之危險等為由，而
    駁回其假處分之聲請。
二、抗告意旨略以：
（一）相對人停止伊行使會員權利並解除伊監察人之職務是否適
      法，涉及伊得否據民法第49條以下、人民團體法第3章及
      相對人章程第3章之規定行使會員權義、是否具備常務監
      察人之身分，此即伊與相對人間之法律關係，屬得經終局
      判決確定之訴訟標的，伊聲請定暫時狀態亦在確保伊與相
      對人間此一法律關係不致因相對人單方違法行為而生變動
      ，原裁定認本件聲請欠缺有爭執之法律關係及有可獲終局
      確定判決之訴訟標的，已有違誤。
（二）對伊而言，會員及監察人身分皆屬重要權益，遭受相對人
      剝奪，自屬重大損害，原裁定竟認伊無重大損害，亦有不
      合。另相對人之會員人數多達兩百餘人，如未有適當監察
      人監督會務，影響者甚深，相對人剝奪伊會員身分，並違
      法指定李旦生擔任監察人，實有規避檢查及蒙蔽特定不法
      情事之嫌，倘未儘速定由伊行使職權之狀態，勢使相對人
      董監事更加沆瀣一氣，造成會務及全體會員權益受損繼續
      擴大。又伊前擔任會員及監察人期間，未見會員因伊戮力
      行使職權而退會，豈會因假處分准許伊繼續行使會員及常
      務監察人職權，即使會員大量退會，導致相對人受有新台
      幣（下同）35,540,000元損害？原裁定純以相對人之假設
      會發生損害，即駁回伊之聲請，顯有違誤。為此提起抗告
      ，請求廢棄原裁定，命相對人應容認抗告人享有會員之各
      項權利並繼續擔任執行第3屆常務監察人職務云云。
三、按「債權人就金錢請求以外之請求，欲保全強制執行者，得
    聲請假處分。假處分，非因請求標的之現狀變更，有日後不
    能強制執行，或甚難執行之虞者，不得為之」；「於爭執之
    法律關係，為防止發生重大之損害或避免急迫之危險或有其
    他相類之情形而有必要時，得聲請為定暫時狀態之處分。前
    項裁定，以其本案訴訟能確定該爭執之法律關係者為限」，
    民事訴訟法第532條、第538條第1項、第2項分別定有明文。
    另債權人聲請假處分或定暫時狀態之處分，依同法第533條
    準用同法第526條，及第538條之4準用第533條再準用第526
    條規定，均應就其「請求之原因」及「假處分或定暫時狀態
    處分之原因」加以釋明，且兩者缺一不可。前開釋明如有不
    足，而債權人陳明願供擔保或法院認為適當者，法院始得定
    相當之擔保，命供擔保後為假處分或定暫時狀態處分。若債
    權人就其請求及假處分或定暫時狀態處分之原因絲毫未予釋
    明，或法院斟酌情形認為不足補釋明之欠缺，即不得命供擔
    保後為假處分或定暫時狀態處分。
四、經查：
（一）本件抗告人主張其為相對人之會員暨第3屆常務監察人，
      監察人任期自西元2005年2月起至2008年2月止，其連續於
      95年4、5、6月出具財務報告審查意見書予相對人全體董
      事及監察人，相對人竟於95年7月19日召開第3屆第15次董
      事會會議，決議停止其會員權利至本屆結束，並依章程第
      15條第4項之規定解除其監察人之職務，指派會員李旦生
      遞補為監察人，擇日自行召開監察人會議另選舉常務監察
      人等情，業據其提出臺灣音樂著作權人聯合總會94年1月
      31日第3屆第1次監察人會議簽到名冊及會議紀錄、同日預
      備會議簽到名冊及會議紀錄、常務監察人95年4、5、6月
      份財務報告審查意見書、95年7月19日第3屆第15次董事會
      會議紀錄、第3屆第1次會員大會會議紀錄、第3屆第12次
      、第13次董事會會議紀錄、相對人94年3月1日至95年4月
      30日會員共同基金影本為證（見原法院卷第6頁至第18頁
      、本院卷第10頁至第30頁、第37頁、第38頁），固堪認已
      就「請求之原因」為充分之釋明，然此與「假處分或定暫
      時狀態處分之原因」無涉。
（二）抗告人認倘未儘速由其行使常務監察人職權，勢使相對人
      董監事更加沆瀣一氣，造成會務及全體會員權益受損繼續
      擴大云云。惟觀之相對人章程第11條前段：「本會設總會
      ，由全體會員（會員代表）組成，為本會最高決策機構」
      ；第14條前段：「本會設董事15人，候補董事6人，監察
      人3人，候補監察人3人，由總會（會員代表大會）以會員
      不同之身份，按作曲、作詞、有聲出版，用無記名連記法
      ，各推選3分之1組成」；第23條：「董事、監察人會議至
      少每6個月舉行一次，必要時得召集臨時會議，以出席過
      半數，及出席者過半數之同意為決議」；第20條前段：「
      本會設申訴委員會，委員共5人，均為無給職，任期3年，
      本會之董事、監察人及工作人員均不得擔任」（見原法院
      卷第19頁至第21頁）。是相對人係以會員（會員代表）大
      會為最高決策機構，其董事會、監察人會議採以出席過半
      數及出席者過半數之同意為決議，且設有申訴委員會，以
      裁決會員及委託代管人與相對人間關於使用報酬分配之爭
      議事項等，前揭會員（代表）大會、董事會、監察人會議
      、申訴委員會均採多數決議，尚非一人即可逕自議決事項
      。況對於各項會議之程序或內容決議如有違法情事，各會
      員均有救濟途徑，故抗告人指稱如未儘速定由抗告人行使
      常務監察人職權，將使董監事更加沆瀣一氣，造成會務及
      全體會員權益受損擴大云云，純係抗告人單方指訴，尚乏
      證據可供釋明。
（三）抗告人復認其會員及監察人身分屬重要權益，遭受剝奪，
      受有重大損害，且其因會員及監察人資格所衍生具體收入
      有94年度就使用音樂著作者向相對人繳納之權利金，分得
      394,626元，另每月自相對人處支領監察人車馬費19,083
      元，並提出各類所得扣繳憑單為證（見本院卷第40頁），
      惟相對人是否違法停止會員資格及是否違法解除常務監察
      人職務，乃屬抗告人與相對人間本案訴訟欲解決之紛爭及
      應負損害賠償責任之問題，僅能釋明抗告人受有損害，仍
      無法釋明有定暫時狀態之必要性。
（四）綜上所述，抗告人聲請本件假處分或定暫時狀態處分，均
      無必要性，亦即無保全其請求或防止發生重大損害或急迫
      危險之必要性，且其未就假處分或定暫時狀態處分之原因
      盡釋明之責，依前揭說明，縱令陳明願供擔保，仍不得認
      該擔保已補釋明之完全欠缺，是其假處分或定暫時狀態處
      分之聲請，即不應准許，法院自不得命供擔保後為假處分
      或定暫時狀態之處分。
五、從而，抗告人聲請供擔保，命相對人應容認其享有會員之各
    項權利並繼續擔任執行第3屆常務監察人職務，於法未合，
    不應准許。原法院裁定駁回抗告人之聲請，核無違誤。抗告
    意旨指摘原裁定不當，求予廢棄改判，為無理由，應予駁回
    。
六、據上論結，本件抗告為無理由，爰裁定如主文。
中　　華　　民　　國　　96　　年　　 1　　月　　31　　日
                    民事第十六庭
                        審判長法　官  沈方維
　　　　　　　　　    　　　　法　官  王淇梓
　　　　　　　　　    　　　　法　官  呂淑玲
正本係照原本作成。
本裁定除以適用法規顯有錯誤為理由，並經本院許可外，不得再
抗告。如提起再抗告，應於收受後10日內委任律師為訴訟代理人
向本院提出再抗告狀。並繳納再抗告費新台幣１千元。
中　　華　　民　　國　　96　　年　　1 　　月　　31　　日
　　　　　　　　　　　　　　　書記官　明祖全
